臺灣板橋地方法院交通事件裁定　　　100年度交聲字第1013號
原處分機關　交通部公路總局臺北區監理所
異　議　人　簡明雄
即受處分人
上列異議人即受處分人因違反道路交通管理處罰條例案件，對於
交通部公路總局臺北區監理所100年3月16日所為之處分（原處分
案號：北監營裁字第裁40-AEX666079號、第裁40-AEX666080號）
，聲明異議，本院裁定如下：
    主  文
原處分關於違反處罰條例之行為，拒絕停車接受稽查而逃逸部分
撤銷。
上開撤銷部分簡明雄不罰。
其餘異議駁回。
    理  由
一、原處分意旨略以：異議人即受處分人簡明雄（下稱異議人）
    於民國98年7 月7 日8 時17分許，將車號219-B6號營業小客
    車，違規臨時停放在臺北市○○○路與館前路口之「禁止臨
    時停車」標線處所（即在劃有紅線路段臨時停車），經臺北
    市政府警察局中正第一分局交通分隊警員攔停，拒絕停車接
    受稽查而逃逸，乃掣單舉發，嗣異議人雖提出申訴，然經原
    處分機關函請舉發機關查證後，仍認違規屬實，爰依道路交
    通管理處罰條例第55條第3 款、第60條第1 項各裁處罰鍰新
    臺幣（下同）600 元、4,500 元，並記違規點數1 點等語。
二、異議意旨略以：伊雖有於98年7 月7 日8 時17分許，將車號
    219-B6號營業小客車，違規臨時停放在臺北市○○○路與館
    前路口（即在劃有紅線路段臨時停車）之事實，但伊一看到
    警員從後面走過來，就趕快開走，並非係於警員攔停時拒絕
    停車接受稽查而逃逸，為此具狀聲明異議，請求撤銷原處分
    云云。
三、按汽車駕駛人在禁止臨時停車處所臨時停車，處300 元以上
    600 元以下罰鍰：又紅實線設於路側，用以禁止臨時停車，
    道路交通管理處罰條例第55條第3 款、道路交通標誌標線號
    誌設置規則第149 條第1 項第1 款第5 點分別定有明文。
四、經查：本件異議人確於98年7 月7 日8 時17分許，將車號21
    9-B6號營業小客車，違規臨時停放在臺北市○○○路與館前
    路口劃有紅實線之「禁止臨時停車」地點一情，除業據證人
    即臺北市政府警察局中正第一分局交通分隊警員黃義榮到庭
    具結證稱：「（法官問本件違反道路交通管理條例之舉發通
    知書，是否是你製作？《提示二張舉發通知單並告以要旨》
    ）是的。」、「（法官問：當時情形為何？）‧‧‧，當時
    是我看到對方在紅線臨時停車違規，我就用步行的過去‧‧
    ‧」等語之外，並有舉發違反道路交通管理事件通知單、臺
    北市政府警察局99年9 月20日北市警中正一分交字第099314
    54 400號書函各1 張附卷可按，且異議人於本院調查時亦供
    承確有上開違規臨時停車之情事，足堪認定與事實相符，是
    原處分機關依據道路交通管理處罰條例第55條第3 款及違反
    道路交通管理事件統一裁罰基準表之相關規定，對違規停放
    營業小客車之異議人處以600 元之罰鍰，自無任何違誤之處
    ，此部分異議為無理由，應予駁回。
五、另按法院受理交通事件，準用刑事訴訟法之規定，道路交通
    管理處罰條例第89條前段定有明文。又「認定犯罪事實所憑
    之證據，雖不以直接證據為限，間接證據亦包括在內。然而
    無論直接證據或間接證據，其得為訴訟上之證明者，須於通
    常一般之人均不致有所懷疑，而得確信其為真實之程度者，
    始得據為有罪之認定。倘其證明尚未達到此一程度，而有合
    理之懷疑存在，而無從使事實審法院得有罪之確信時，即應
    由法院為諭知被告無罪之判決。」，最高法院76年台上字第
    4986號亦著有判例可資參照。是以刑事訴訟上「法院認定被
    告有罪，就該有罪事實不能有任何合理懷疑存在」之原則，
    於法院審理交通案件時亦有其適用。易言之，法院於審理行
    為人違反道路交通管理處罰條例案件時，於踐行調查證據之
    程序後，如就原處分機關所認定之行為人違規事實，仍有合
    理懷疑，即應依刑事訴訟法上之「罪疑唯有利於行為人」之
    法則，作對受處分人有利之認定，核先敘明。原處分機關認
    異議人另有於上開時地違規臨時停車後拒絕停車接受稽查而
    逃逸之行為，無非係以臺北市政府警察局99年9 月20日北市
    警中正一分交字第09931454400 號書函指稱「‧‧‧渠於98
    年7 月7 日8 時許在上揭地址（館前路、北平西路口）因發
    現又有多輛計程車在繪有紅線路段臨時停車，遂前往驅趕，
    卻見219-B6號計程車仍於該處逗留，爰趨前以手勢指揮並輕
    敲車窗示意駕駛人停車接受稽查，惟該車駕駛人不予理會而
    逕自駕車離去‧‧‧」等語為主要論據。
六、經查：
（一）證人即舉發警員黃義榮雖於本院調查時證稱：「（法官問
      ：當時情形為何？）這是九十八年的事情我記不清楚，但
      是我記得他違規不久有申訴，當時局裡有交辦，我有把當
      時的情形用書面報告上去，當時有留存文件檔，在開庭之
      前我有看一下舉發情形，當時是我看到對方在紅線臨時停
      車違規，我就用步行的過去，他的車子並沒有開走，而且
      我一直走到他的駕駛座旁邊，我用手輕敲駕駛座玻璃要他
      停車出示駕照、行照，他就反而起步要離去，我還是持續
      用手勢欄停，但是他還是沿著北平西路上由西往東駕車離
      去，我就記下車牌號碼逕行舉發，我是當場填寫舉發單。
      」等語，惟參照其隨後於本院訊問時一再證稱：「（法官
      問：當時是有很多計程車在那裡排班？）我不確定，但是
      那裡經常有很多計程車在那裡排班。」、「（法官問：當
      時你步行過去之前是否有很多計程車已經駛離？）我不確
      定，但這種情形常有，也有沒有駛離的情況‧‧‧」、「
      （法官問：本件你是從被違規舉發車輛的前面還是後方過
      去？）這種情形都是從車輛後方走過去。」等語可知，證
      人黃義榮對於當時舉發之實際經過，顯然不復有完整之記
      憶，已難遽為不利於異議人之認定；
（二）又證人黃義榮於本院調查時雖又證稱：「（法官問：當時
      你只有輕敲車窗是否還有作其他動作？）我有作欄停的手
      勢，也就是左手在他駕駛座的前面作攔下的手勢，也就是
      舉起左手手掌向下揮動，我在輕敲玻璃的時候，也有用手
      勢請他把車窗降下來，有沒有講話我不確定。」、「（法
      官問：當時他如何拒絕稽查而離開？）他慢慢左切然後
      離開，他前面的車輛就是合法計程車排班區。」等語，然
      依證人黃義榮所證述上開情節觀之，異議人當時所駕車輛
      之前方既為在合法計程車排班區之其他車輛，而其車輛左
      側即為準備攔停取締違規之警員黃義榮，則依一般經驗法
      則，異議人如何能輕易從道路旁往左切入道路中間行駛而
      迅速離開現場？且證人黃義榮當時既仍緊鄰站立於異議人
      所駕車輛之左側，值此異議人有上開強行將車輛駛離，拒
      絕停車接受稽查而逃逸之交通違規行為，甚或妨害公務之
      犯罪行為，衡情豈有可能逕行退至一旁讓異議人駕車離去
      ，而未採取進一步措施？退一步言，即便證人黃義榮當時
      確因顧慮自身執行公務之安全，而未有進一步攔阻異議人
      駕車逃逸之積極作為，則對於異議人上開駛離現場之危險
      駕駛行為，其過程要屬驚險，理應印象深刻才是，惟證人
      黃義榮於本院訊問時卻僅證稱：「（法官問：你看到他駛
      離的時候是否有進一步的動作？）平常我都會說先生、先
      生，這次我不確定，因為時間太久了。」等語，絲毫未見
      有何異樣之危險情事，如此則異議人當時究有無於證人黃
      義榮在其所駕車輛旁要求停車之時，拒絕接受稽查而逃逸
      之情事，誠值懷疑，自不能僅憑證人黃義榮事後所為片面
      且記憶不清之證詞，即遽認異議人確有此部分拒絕停車接
      受稽查而逃逸之違規行為。
（三）綜上所述，本件依上開調查證據之結果，並無積極事證足
      以促使本院確信異議人另有拒絕停車接受稽查而逃逸之違
      規行為，原處分機關未予詳查即遽以裁罰，自非允當，異
      議人之異議為有理由，此部分應由本院將原處分撤銷，並
      諭知異議人不罰。
七、據上論斷，應依道路交通事件處理辦法第18條、第19條前段
    ，裁定如主文。
中    華    民    國    100     年  7    月    1    日
                              交通法庭
                                法  官  楊仲農
上列正本證明與原本無異。
如對本裁定不服，應於送達後5日內，向本院提出抗告狀（應抄
附繕本）。
                                書記官  田世杰
中    華    民    國   100    年    7     月    1     日